臺北高等行政法院判決
　　　　　　　　　　　　　　　　　　 95年度訴字第04502號
　　　　　　　　　　　　　　　.
原　　　告　甲○○
被　　　告　國防部
代　表　人　乙○○部長）住同.
訴訟代理人　丁○○
　　　　　　丙○○
上列當事人間因眷舍事件，原告不服行政院中華民國95年10月24
日院臺訴字第0950092563號訴願決定，提起行政訴訟。本院判決
如下：
　　主  文
原告之訴駁回。
訴訟費用由原告負擔。
　　事  實
一、事實概要：
    原告係被告辦理臺北市懷德新村改建案之原眷戶，於民國（
    以下同）94年3 月30日以原眷戶改建補正申請書，申購改建
    基地之簡任四級將官階34坪型之住宅，不辦理自費增坪。被
    告於95年3 月14日以勁勢字第0950003517號令，核定原告輔
    助購宅坪型為30坪型。經國防部軍事情報局（前身為國防部
    情報局，以下簡稱軍情局）以95年6 月16日劍往字第095000
    3302號書函轉知原告。原告不服，以其於軍情單位工作45年
    ，因工作績效優異獲准現職（陸軍通信上校組長）通缺比照
    少將轉任簡任4 級設計委員（改任文官），並仍擔任復興電
    台總台長，從事心戰工作至退休，退休時之官階為簡任4 級
    （比照將階），應享有原眷戶輔導購宅坪型為34坪，而非30
    坪型，請撤銷原處分云云，提起訴願遭決定駁回，遂提起本
    件行政訴訟。
二、兩造聲明：
　　(一)原告聲明求為判決：1.訴願決定及原處分均撤銷。
                        2.請求被告應做成更正原告輔助購宅
                          坪型為34坪的處分。
                        3.訴訟費用由被告負擔。
　　(二)被告聲明求為判決：1.原告之訴駁回。
                        2.訴訟費用由原告負擔。
三、兩造之爭點：
    (一)本案爭執點如下：原告申請輔助購宅坪型，究竟是30坪或
      是34坪？
　　(二)原告主張之理由：
      1.引述行政院駁回原告訴願理由，其一謂：按…以呈報重
        建時之階級為準。原告係於70年11月1 日以陸軍通信上
        校通缺比照將階轉任簡任4 級（改任文官）仍擔任執行
        軍職任務，真正退休時間為75年10月1 日（附證），其
        時官階為簡任4 級（比照將階）請審酌陸海空軍軍官官
        等官階與公務人員職等對照表可證。政院對此情節恐有
        誤會。
      2.再引述行政院駁回原告訴願理由，其二謂：國軍老舊眷
        村改建條例第16條第1 項所定原眷戶…不包括一般文職
        公務人員之官職等級在內。原告認此見解，亦有重大之
        誤解。蓋依軍情局關於所屬人員之編制，文武職皆通用
        ，國安局亦類此。查有蔡明欽者，其於79年4 月1 日以
        薦任8 職等自請資遣後，轉任立法院薦任9職 等立法助
        理，其後升任簡任11職等，而後其申請獲准比照將階官
        階申購34坪型之住宅，不辦理自費增坪，原告任職簡任
        四級設計委員，時並未退役離開軍情局，較蔡君情況更
        有利於重建申購，何以被告有不同之認定，足證被告在
        審認時，未能明察實情所致，所認難謂合法合理。
      3.綜上所陳，原告應享有原眷戶輔導購宅坪型為34坪型而
        非30坪型之權，至為灼然。為此狀請鑒核賜判如訴之聲
        明，至感德便。
　　(三)被告主張之理由：
      1.按國軍老舊眷村改建條例第28條第1 項前段規定，本條
        例施行之日，已完成改建之眷村及已報行政院核定改建
        之眷村，依國防部原規定辦理。同條例第30條規定，本
        條例自公布日施行。次按，國軍老舊眷村改建條例施行
        細則第23條規定，本條例第28條所稱國防部原規定，係
        指本條例施行前，由國防部訂頒或報奉行政院核定（備
        ）有關眷村改建、遷建、計價、核配、預算編列與收支
        及輔助購宅之有關規定。而國軍老舊眷村改建條例係於
        85年2 月5 日公布施行，依中央法規標準法第13條規定
        ，法規明定自公布或發布日施行者，自公布或發布之日
        起算至第3 日發生效力。故國軍老舊眷村改建條例係自
        85年2 月7 日開始生效施行，則依照前開國軍老舊眷村
        改建條例第28條第1 項前段之規定，如在85年2 月6 日
        以前已完成改建之眷村或已報行政院核定改建之眷村，
        仍依國防部之原規定辦理眷村改建，而不適用國軍老舊
        眷村改建條例辦理眷村改建，而臺北市懷德新村係在82
        年9 月1 日間經報請行政院以台(82)內31652 號函核定
        改建（被證一），故臺北市懷德新村辦理眷村改建係應
        適用國防部之原規定辦理，合先敘明。
      2.國防部69年5 月30日(69)正歸字第7499號令頒之國軍老
        舊眷村重建試辦期間作業要點（被證二）伍、執行要領
        ：三對原眷戶之輔導：(一)原眷戶身分之認定：奉准有案
        或持有居住證者。(二)建宅面積及規格：原眷戶規定為廿
        四、廿六、卅、卅四建坪四種，並一律以國民住宅規格
        構建。(三)配售標準：1.將官：卅四坪。2.上校：卅坪。
        3.中校以下軍官：廿六坪。4.士官（士官長）、士兵：
        廿四坪。上列標準，如為退除役官兵，以退除役當時之
        階級核計。如為現役官兵，以呈報重建時之階級核計。
      3.查原告係於70年11月1 日以上校階級退伍，此有臺北市
        後備指揮部函覆軍情局之95年5 月4 日昂信字09500039
        01號函文（被證三）可稽，且原告亦自認其係上校退伍
        後改任文職人員。是原告自軍職退除役時之階級既為上
        校，本諸前開國軍老舊眷村重建試辦期間作業要點之規
        定，自應以原告自軍職退伍時之上校階級認定原告所應
        配售之住宅坪型為卅坪型。至於原告退伍後續於國防部
        軍事情報局改任文職之設計委員，其任文職期間之官職
        等級並非得作為認定原眷戶配售住宅坪型之依據，此於
        上揭法律條文規定甚明，並無爭議。
      4.職是，原告雖為臺北市懷德新村改建案之原眷戶，但其
        於94年3 月20日以原眷戶改建補正申請書（被證四）申
        請按文職官員階級簡任四級比照軍職將官階級配售34坪
        型之改建住宅，與前揭國軍老舊眷村重建試辦期間作業
        要點之規定不符，被告依職權審查後依上開規定以95年
        3 月14日勁勢字第0950003517號令（被證五）認定原告
        之原眷戶配售坪型為上校級之30坪型，並經國防部軍事
        情報局95年6 月16日劍往字第0950003302號函（被證六
        ）轉知原告，依法洵無違誤。
      5.國防部軍事情報局對於該局列管眷舍，參酌該局之實際
        需要而訂定有國防部情報局列管眷舍調配作業規定（被
        證七）乙種，依該眷舍調配作業規定之三、作業規定：
        （三）退伍人員願將眷舍轉讓與現職同志居住，可不受
        計點眷口之限制；但仍應填具國軍退伍人員眷舍轉讓同
        意書呈請核准辦理。是依上開規定國防部軍事情報局對
        於該局列管眷舍轉讓之受讓人資格並不以國軍現役官兵
        為限，凡任職於該局之文武職公務人員均有此資格。而
        訴外人蔡明欽即係以任職於國防部軍事情報局之現職同
        志身分，依上開規定由退伍人員遺眷自願轉讓懷德新村
        36號眷舍予訴外人蔡明欽（被證八）。職是，訴外人蔡
        明欽自始即非以現役軍人身分而係以文職之現職同志身
        分獲配懷德新村36號眷舍，本無軍職之職缺編階可以認
        定其可獲配之輔助購宅坪型，故僅得以文職人員之職等
        比照軍官、士官官等、官階加以認定；然原告與訴外人
        蔡明欽之情形顯然不同，原告本即係以現役軍人之身分
        獲配台北市懷德新村眷舍，有軍職之職缺編階可資認定
        其依國軍老舊眷村重建試辦期間作業要點規定可獲得之
        輔助購宅坪型，而依該重建試辦期間作業要點規定對於
        退除役官兵應以退伍時之階級核計輔助購宅坪型，原告
        退伍時之階級為上校（見被證三），自僅能核給上校軍
        官之30坪型，而無如原告主張任意依其退伍後所擔任文
        職公務人員之職等比照軍職職等之餘地。
      6.綜上，原告主張應以其擔任文官期間之官職階級所比照
        之軍職階級認定其原眷戶配售住宅坪型，僅為其個人主
        觀認定，依法並無理由，爰狀請鈞院鑒核，惠賜判決如
        答辯聲明，以符法制。
　　理  由
一、本件被告代表人原為李傑，訴訟中變更為乙○○，業據被告
    新任代表人乙○○提出承受訴訟狀聲明承受訴訟，核無不合
    ，應予准許。
二、按「本條例所稱原眷戶，係指領有主管機關或其所屬權責機
    關核發之國軍眷舍居住憑證或公文書之國軍老舊眷村住戶。
    」、「興建住宅社區配售原眷戶以一戶為限。每戶配售之坪
    型以原眷戶現任或退伍時之職缺編階為準。..」、「本條例
    施行之日，已完成改建之眷村及已報行政院核定改建之眷村
    ，依國防部原規定辦理。..」、「本條例自公布日施行。」
    處分時國軍老舊眷村改建條例第3 條第2 項及第16條第1 項
    前段、第28條第1 項前段及第30條分別定有明文。又「本條
    例第28條所稱國防部原規定，係指本條例施行前，由國防部
    訂頒或報奉行政院核定（備）有關眷村改建、遷建、計價、
    預算編列與收支及輔助購宅之有關規定。」處分時國軍老舊
    眷村改建條例施行細則第23條亦有明文。
三、原告係被告辦理臺北市懷德新村改建案之原眷戶，於民國（
    以下同）94年3 月30日以原眷戶改建補正申請書，申購改建
    基地之簡任四級將官階34坪型之住宅，不辦理自費增坪。被
    告於95年3 月14日以勁勢字第0950003517號令，核定原告輔
    助購宅坪型為30坪型。經國防部軍事情報局（前身為國防部
    情報局，以下簡稱軍情局）以95年6 月16日劍往字第095000
    3302號書函轉知原告。原告不服，以其於軍情單位工作45年
    ，因工作績效優異獲准現職（陸軍通信上校組長）通缺比照
    少將轉任簡任4 級設計委員（改任文官），並仍擔任復興電
    台總台長，從事心戰工作至退休，退休時之官階為簡任4 級
    （比照將階），應享有原眷戶輔導購宅坪型為34坪，而非30
    坪型，請撤銷原處分云云，提起訴願遭決定駁回，遂提起本
    件行政訴訟。兩造分別為前揭事實欄所載之陳述，本院針對
    兩造爭點，判斷如下。
四、查國軍老舊眷村改建條例係於85年2 月5 日公布施行，依中
    央法規標準法第13條：「法規明定自公布或發布日施行者，
    自公布或發布之日起算至第3 日發生效力。」之規定，國軍
    老舊眷村改建條例係自85年2 月7 日開始生效施行，則依照
    前開國軍老舊眷村改建條例第28條第1 項前段之規定，如在
    85年2 月6 日以前已完成改建之眷村或已報行政院核定改建
    之眷村，仍依國防部之原規定辦理眷村改建，而不適用國軍
    老舊眷村改建條例辦理眷村改建，而系爭臺北市懷德新村係
    在82年9 月1 日間經報請行政院以台(82)內31652 號函核定
    改建（見本院眷第34頁），故臺北市懷德新村辦理眷村改建
    應適用國防部之原規定辦理至明。
五、按國防部69年5 月30日(69)正歸字第7499號令頒之「國軍老
    舊眷村重建試辦期間作業要點」第伍點有關「執行要領」之
    第三款，即「對原眷戶之輔導」目下規定：「(一)原眷戶身分
    之認定：奉准有案或持有居住證者。(二)建宅面積及規格：原
    眷戶規定為廿四、廿六、卅、卅四建坪四種，並一律以國民
    住宅規格構建。(三)配售標準：1.將官：卅四坪。2.上校：卅
    坪。3.中校以下軍官：廿六坪。4.士官（士官長）、士兵：
    廿四坪。上列標準，如為退除役官兵，以退除役當時之階級
    核計。如為現役官兵，以呈報重建時之階級為準。」查本件
    原告係於70年11月1 日以上校階級退伍，此有臺北市後備指
    揮部函覆軍情局之95年5 月4 日昂信字0950003901號函文（
    見本院卷第51頁）可稽，而原告亦於起訴狀自認其係上校退
    伍後改敘文官（見本院卷第6 頁）。從而，原告自軍職退除
    役時之階級既為上校，揆諸前開國軍老舊眷村重建試辦期間
    作業要點之規定，自應以原告自軍職退伍時之上校階級認定
    原告所應配售之住宅坪型為30坪型無訛。原告主張其依法享
    有原眷戶輔導購宅坪型為34坪，要屬無據。
六、原告主張應以其擔任文官期間之官職階級所比照之軍職階級
    認定其原眷戶配售住宅坪型為34坪云云；但查國軍老舊眷村
    重建試辦期間作業要點明文規定，退除役官兵，以退除役當
    時之階級核計。原告於70年11月1 日退伍轉任國防部軍事情
    報局之階級既為上校，自應以原告自軍職退伍時之上校階級
    核計其所應配售之住宅坪型，而上校之配售標準係30坪型，
    至為明確。至於原告退伍後續於國防部軍事情報局改任文職
    之設計委員，其任文職期間之官職等級並非得作為認定原眷
    戶配售住宅坪型之依據，此於上揭法律條文規定甚明，並無
    爭議。原告此項主張，僅為其個人主觀認定，依法無稽，洵
    不足採。
七、原告主張軍事情報局係文武通用，其同仁蔡明欽於79年4 月
    1 日以薦任8 職等自請資遺後，轉任立法院薦任9 職等立法
    助理，其後升簡任11職等，而後申請獲准比照將階官階申購
    34坪型之住宅，其應亦可比照云云。但查國防部軍事情報局
    對於該局列管眷舍，參酌該局之實際需要而訂定有國防部情
    報局列管眷舍調配作業規定（見本院卷第121 頁）乙種，依
    該眷舍調配作業規定之三、作業規定：（三）退伍人員願將
    眷舍轉讓與現職同志居住，可不受計點眷口之限制；但仍應
    填具國軍退伍人員眷舍轉讓同意書呈請核准辦理。可知依上
    開規定國防部軍事情報局對於該局列管眷舍轉讓之受讓人資
    格並不以國軍現役官兵為限，凡任職於該局之文武職公務人
    員均有此資格。而訴外人蔡明欽即係以任職於國防部軍事情
    報局之現職同志身分，依上開規定由退伍人員遺眷自願轉讓
    懷德新村36號眷舍（見本院卷第129 頁。），蔡明欽自始即
    非以現役軍人身分而係以文職之現職同志身分獲配懷德新村
    36號眷舍；而原告本即係以現役軍人之身分獲配台北市懷德
    新村眷舍，有軍職之職缺編階可資認定其依國軍老舊眷村重
    建試辦期間作業要點規定可獲得之輔助購宅坪型，而依該重
    建試辦期間作業要點規定對於退除役官兵應以退伍時之階級
    核計輔助購宅坪型，原告退伍時之階級為上校，自僅能核給
    上校軍官之30坪型，其與蔡明欽情形完全不同，原告主張應
    比照蔡明欽，享有原眷戶重建補助購宅坪型34坪型的待遇，
    殊屬誤解。至原告提出國防部軍事情報局96年10月22日劍前
    字第0960006069號函（見本院卷第117 頁）係有關職缺運用
    之說明，非得執為原告享有輔助購宅坪型34坪之依據，其主
    張文武合一，比照辦理，洵不足採。
八、綜合上述，本件原告起訴論旨，核不足採，其退伍轉任國防
    部軍事情報局設計委員時之階級既為上校，被告依國軍老舊
    眷村重建試辦期間作業要點規定，核計其輔導購宅坪型為30
    坪，並無不合，訴願決定予以維持，亦無違誤，原告徒執前
    詞及一己主觀見解，聲請撤銷，併請求判命被告應做成更正
    其輔助購宅坪型為34坪之處分，均為無理由，均應予駁回。
九、據上論結，本件原告之訴為無理由，爰依行政訴訟法第98條
    第1 項前段，判決如主文。
中　　華　　民　　國　　96　　年　　11　　月　　8　　日
                         第六庭審判長法  官　林　文　舟
                                     法  官　陳　鴻　斌
                                     法  官　闕　銘　富
上為正本係照原本作成。
如不服本判決，應於送達後20日內，向本院提出上訴狀並表明上
訴理由，如於本判決宣示後送達前提起上訴者，應於判決送達後
20日內補提上訴理由書（須按他造人數附繕本）。
中　　華　　民　　國　　96　　年　　11　　月　　9　　日
                                     書記官  孫　筱　晴
